臺灣高等法院刑事判決
111年度交上訴字第144號
上  訴  人  臺灣宜蘭地方檢察署檢察官
被      告  賴宜良


上列上訴人因被告過失致死案件，不服臺灣宜蘭地方法院111年
度交訴字第32號，中華民國111年6月9日第一審判決（起訴案號
：臺灣宜蘭地方檢察署111年度偵字第1765號），提起上訴，本
院判決如下：
    主      文
原判決撤銷。
賴宜良犯過失致死罪，處有期徒刑捌月。
    事實及理由
一、本案審判範圍：
  ㈠刑事訴訟法第348條第3項規定：「上訴得明示僅就判決之刑
    、沒收或保安處分一部為之」，而其立法理由指出：「為尊
    重當事人設定攻防之範圍，並減輕上訴審審理之負擔，容許
    上訴權人僅針對刑、沒收或保安處分一部提起上訴，其未表
    明上訴之認定犯罪事實部分，則不在第二審之審判範圍。如
    為數罪併罰之案件，亦得僅針對各罪之刑、沒收、保安處分
    或對併罰所定之應執行刑、沒收、保安處分，提起上訴，其
    效力不及於原審所認定之各犯罪事實，此部分犯罪事實不在
    上訴審審查範圍」。是科刑事項已可不隨同其犯罪事實而單
    獨成為上訴之標的，且上訴人明示僅就科刑事項上訴時，第
    二審法院即不再就原審法院所認定之犯罪事實為審查，而應
    以原審法院所認定之犯罪事實，作為論認原審量刑妥適與否
    的判斷基礎。
  ㈡本件檢察官提起第二審上訴，並於本院審理中當庭表示：只
    針對量刑部分上訴等語（見本院卷第48頁），是認檢察官只
    對原審之科刑事項提起上訴無訛。依據前述說明，本院僅就
    原審判決量刑妥適與否進行審理，至於原審判決其他部分，
    則非本院審查範圍。
二、本案據以審查量刑妥適與否之原審所認定之犯罪事實、所犯
    罪名：　　
  ㈠犯罪事實：　
    賴宜良於民國111年1月26日12時43分許，駕駛車牌號碼00-0000
    號自用小客車，沿宜蘭縣冬山鄉冬山路1段由南往北方向行駛，行
    經冬山鄉冬山路1段236號前，本應注意行車速度須依速限標誌或
    標線之規定行駛，並注意車前狀況，隨時採取必要之安全措施
    ，依當時狀況天候晴、日間自然光線、柏油路面乾燥、無缺
    陷、道路亦無障礙物，視距良好，並無不能注意之情事，竟
    疏未注意車前狀況及以時速約97公里之速度超速行駛（速限
    每小時70公里），適有陳阿成騎車牌號碼000-000號機車行經該
    處欲迴車時，亦未注意讓左側直行來車及跨越禁止變換車道
    之規定，逕自冬山鄉冬山路1段236號前路邊由東南往西北方向
    斜切，跨越禁止變換車道及連續變換車道橫越冬山路1段，致兩
    車在該處發生碰撞，陳阿成因此受有全身多處骨折等傷害，
    於同日13時7分許緊急送至臺北榮民總醫院蘇澳分院急救，仍
    無自發性血壓心跳呼吸，而於同日13時48分許停止急救，因
    創傷性休克死亡。
　㈡所犯罪名：　
　　刑法第276條之過失致死罪。
三、刑之減輕事由：
　　被告於肇事後，於有偵查犯罪權限之公務員發覺前，即主動
    向到場處理事故之警員郭勇承坦承其為肇事車輛之駕駛人及
    上開肇事情節，並接受裁判等情，有宜蘭縣政府警察局羅東
    分局交通分隊道路交通事故肇事人自首情形紀錄表1紙附卷
    可稽（見相卷第19頁），爰依刑法第62條前段規定，減輕其
    刑。
四、撤銷改判之理由：
　㈠原審認被告上開過失致人於死犯行，罪證明確，予以論罪科
    刑，固非無見。惟按刑事審判之量刑，旨在實現刑罰權之分
    配正義，故法院對科刑判決之被告量刑，應符合罪刑相當原
    則，使罰當其罪，以契合人民之法律感情。此於刑法第57條
    明定科刑時應審酌一切情狀，尤應注意該條所列各款情形，
    以為科刑輕重之標準。又按量刑輕重與否，固屬實體法上賦
    予法院得為自由裁量之事項，惟法院行使此項職權時，除應
    審查被告是否符合法定要件外，仍應受比例原則與平等原則
    等一般法律原則之支配，以期達成客觀上之適當性、相當性
    與必要性之價值要求。若違反比例原則、平等原則時，自有
    濫用裁量權之違法。查被告於案發時，駕駛前開自用小客車
    ，疏未注意車前狀況及以時速約97公里之速度超速行駛，適
    被害人亦未注意讓左側直行來車及跨越禁止變換車道之規定
    ，逕自冬山鄉冬山路1段236號前路邊由東南往西北方向斜切，
    跨越禁止變換車道及連續變換車道橫越冬山路1段，因而肇事
    ，致被害人喪失寶貴生命，所生危害重大，犯後雖坦承犯行
    ，然迄未獲取告訴人即被害人之子陳章仕、陳泰昇之原諒或
    與告訴人達成民事上和解，原審僅判處有期徒刑6月，並諭
    知易科罰金之折算標準，量刑顯然過輕，違反比例原則及罪
    刑相當原則，容有未當。檢察官提起上訴，據此指摘原判決
    量刑過輕，為有理由，自應由本院予以撤銷改判。
　㈡爰審酌被告於犯本案前並無前科，有本院被告前案紀錄表1份
    在卷可稽（見本院卷第25頁），素行尚稱良好，因一時疏忽
    ，未注意車前狀況及以時速約97公里之速度超速行駛，適被
    害人亦未注意讓左側直行來車及跨越禁止變換車道之規定，
    逕自冬山鄉冬山路1段236號前路邊由東南往西北方向斜切，跨
    越禁止變換車道及連續變換車道橫越冬山路1段，因而肇事，
    導致被害人喪失寶貴之生命，侵害他人生命法益實屬重大，
    並造成告訴人及其他被害人家屬無可彌補之傷害，犯後雖坦
    承犯行，惟迄未獲取告訴人之原諒或與告訴人達成民事上和
    解，兼衡被告於本院審理中自承其智識程度為高職畢業、未
    婚，需照顧同住之母親、兄長，現從事清潔工作，月收入新
    臺幣2萬元之家庭經濟狀況（見本院卷第53頁）等一切情狀
    ，量處如主文第2項所示之刑，以資懲儆。
據上論斷，應依刑事訴訟法第369條第1項前段、第364條、第299
條第1項前段，判決如主文。
本案經檢察官韓茂山提起公訴，檢察官劉憲英提起上訴，檢察官
陳正芬到庭執行職務。
中　　華　　民　　國　　111 　年　　9 　　月　　28　　日
                  刑事第二十三庭審判長法　官  許永煌
                                      法　官  黃美文
                                      法　官  雷淑雯
以上正本證明與原本無異。 
如不服本判決應於收受送達後20日內向本院提出上訴書狀，並應
敘述具體理由；其未敘述上訴理由者，應於上訴期間屆滿後20日
內向本院補提理由書（均須按他造當事人之人數附繕本）「切勿
逕送上級法院」。告訴人或被害人如對於本判決不服者，應具備
理由請求檢察官上訴，其上訴期間之計算係以檢察官收受判決正
本之日期為準。　　
                                      書記官  林立柏
中　　華　　民　　國　　111 　年　　9 　　月　　29　　日
附錄原審論罪科刑法條全文　　
中華民國刑法第276條
因過失致人於死者，處5年以下有期徒刑、拘役或50萬元以下罰
金。